臺灣臺南地方法院刑事判決　　　　　　　 96年度訴字第793號
公　訴　人　臺灣臺南地方法院檢察署檢察官
被　　　告　丙○○
指定辯護人　本院公設辯護人甲○○
上列被告因強盜等案件，經檢察官提起公訴（九十六年度偵字第
七二三一號），本院判決如下：
    主  文
丙○○竊盜，累犯，處有期徒刑壹年，減為有期徒刑陸月，扣案
鑰匙壹把沒收；又竊盜，因脫免逮捕，而當場施以強暴，累犯，
處有期徒刑伍年陸月。應執行有期徒刑伍年捌月，扣案鑰匙壹把
沒收。
    事  實
一、丙○○意圖為自己不法之所有，於民國九十六年四月二十一
    日二十時許，在高雄縣旗山鎮○○路夜市處，以自備之鑰匙
    一把竊取乙○○所有之車號ＯＮＬ—八二七號機車得手。丙
    ○○復另行起意，於同年四月二十六日十六時五十分許，騎
    乘上開機車行至臺南縣關廟鄉○○村○○路○段一一三三號
    「全家便利超商」之門口，於停放該機車後步行進入後，徒
    手竊取超商內之高粱酒四瓶得手，嗣於步出該超商之際，適
    為店員丁○○發現而自後方追捕，丙○○見其背部遭丁○○
    以雙手攀住，竟當場為脫免逮捕，而轉身以正面雙手扶住丁
    ○○之手臂，欲將丁○○之手臂甩落，並作揮拳姿勢揮打丁
    ○○臉部，且以右腳踢之方式，對丁○○施以強暴，致丁○
    ○受有手臂扭傷之傷害（傷害部分未提出告訴），嗣經路人
    協助而將丙○○制伏並報警處理。經警到場後，並扣得前開
    高粱酒四瓶、機車一部及鑰匙一把。
二、案經臺南縣警察局歸仁分局報告偵辦臺灣臺南地方法院檢察
    署檢察官偵查起訴。
    理  由
壹、程序方面：
    按現行刑事訴訟法為保障被告之反對詰問權，排除具有虛偽
    危險性之傳聞證據，以求實體真實之發見，於該法第一百五
    十九條第一項明定被告以外之人於審判外之言詞或書面陳述
    ，除法律有規定者外，不得作為證據。而刑事訴訟法第一百
    五十九條之一至一百五十九條之四有傳聞法則之例外規定，
    且被告以外之人於審判外之陳述，雖不符前四條之規定，而
    經當事人於審判程序同意作為證據，法院審酌該言詞陳述或
    書面陳述作成時之情況，認為適當者，亦得為證據；當事人
    、代理人或辯護人於法院調查證據時，知有第一五九條第一
    項不得為證據之情形，而未於言詞辯論終結前聲明異議者，
    視為有前項之同意，刑事訴訟法第一百五十九條之五定有明
    文。本件辯護人、被告並未就被告以外之人於審判外之陳述
    有所爭執，且迄於言詞辯論終結前，均未主張有刑事訴訟法
    第一百五十九條第一項不得為證據之情形，是應認已同意作
    為證據，且經本院審酌後，認無不適當之情形，應認均有證
    據能力。
貳、實體方面：
一、訊據被告丙○○對於其在九十六年四月二十一日二十時許，
    於高雄縣旗山鎮○○路夜市處，以自備之鑰匙一把竊取乙○
    ○所有之上揭機車得手，及其於同年四月二十六日十六時五
    十分許，騎乘上開機車行至臺南縣關廟鄉○○村○○路○段
    一一三三號「全家便利超商」竊取高粱酒四瓶得手，為丁○
    ○發現後，與丁○○發生肢體接觸之事實均坦承不諱，並扣
    得高粱酒四瓶、機車一部及鑰匙一把可證。此外，並有扣案
    物品目錄表一份、贓物認領保管單二紙、相片五幀在卷足稽
    ，堪信為真實。惟被告矢口否認有何強盜犯行，辯稱：被告
    竊得高梁酒後遭店員丁○○發現追出，被告即主動表示願將
    酒返還，但丁○○仍執意將被告扭送法辦，被告不得已才甩
    開丁○○，並未對丁○○積極施暴云云。經查：
  (一)證人丁○○於警詢中陳述：我於九十六年四月二十六日下午
    十六時五十分左右，被告進入我所看顧之全家便利商店內，
    嗣被告便匆忙跑出店門外，我發現被告所穿著之大衣內藏有
    高梁酒，所以我便追出店門口並請被告等一下，但被告見狀
    反而加快腳步欲逃走，我追趕在後被告便將所竊得之高梁酒
    放在地上後轉身揮拳欲毆打我，我出手制止後並與被告扭打
    約三分鐘左右，後來有一位路過民眾幫忙我將被告制止並壓
    制在地上後報警處理，從全家便利商店門口至捉住被告之地
    址距離約五公尺左右。被告是徒手握拳攻擊我，被告出手毆
    打我時，沒有用任何恐嚇之語氣威脅我等語。嗣於偵查中到
    庭結證稱：九十六年四月二十六日我的值班時間是下午三點
    到晚上十一點，當天的下午五點左右，被告偷了全家商店的
    四瓶高樑之後，藏在褲子褲頭內，我當時在櫃臺負責結帳，
    被告當時並沒有結帳的動作，直接從門口走出去，我發現被
    告褲頭鼓鼓的我就追出去，追的過程中被告一直叫我不要抓
    他讓他跑，被告有掙扎的動作，我的手臂有扭傷，我追捕被
    告的距離超過五十公尺，當中被告有掙扎而且有打算把我推
    倒的動作等語。徵諸證人丁○○歷次陳述均互符一致，就細
    節部分亦都描述綦詳，苟非確有其事，實無法陳述如此之明
    確之理。
  (二)按刑法第三百二十九條之規定，旨在以刑罰之手段，保障人
    民之身體自由、人身安全及財產權，免受他人非法之侵害，
    以實現憲法第八條、第二十二條及第十五條規定之意旨。立
    法者就竊盜或搶奪而當場施以強暴、脅迫者，僅列舉防護贓
    物、脫免逮捕或湮滅罪證三種經常導致強暴、脅迫行為之具
    體事由，係選擇對身體自由與人身安全較為危險之情形，視
    為與強盜行為相同，而予以重罰。至於僅將上開情形之竊盜
    罪與搶奪罪擬制為強盜罪，乃因其他財產犯罪，其取財行為
    與強暴、脅迫行為間鮮有時空之緊密連接關係，故上開規定
    尚未逾越立法者合理之自由形成範圍，難謂係就相同事物為
    不合理之差別對待。經該規定擬制為強盜罪之強暴、脅迫構
    成要件行為，乃指達於使人難以抗拒之程度者而言，司法院
    大法官釋字第六三０號解釋可資參照。佐以證人丁○○於警
    詢中陳述：我追趕在後，被告便將所竊得之高梁酒放在地上
    後轉身揮拳欲毆打我，我出手制止後並與被告扭打約三分鐘
    左右，被告是徒手握拳攻擊我等語。另於偵查中證述：我追
    捕被告的距離超過五十公尺，當中被告有掙扎而且有打算把
    我推倒的動作等語。顯見被告為脫免逮捕，確有對證人丁○
    ○施強暴之行為。參諸案發當時監視器錄影畫面所示：自當
    日十七時零分四十八秒（即丁○○右手持疑似酒瓶之物品，
    雙手攀住被告手臂，丁○○與被告互相以雙手推扯）起，迄
    於十七時一分四十四秒（被告又再度想扶起機車逃跑，路人
    幫忙制伏被告）止之期間，被告分別於：(1)十七時零分五十
    三秒作揮拳姿勢揮打丁○○臉部，被告以右腳踢丁○○；(2)
    十七時一分二十三秒被告與丁○○返還停放機車位置時，丁
    ○○拉住被告之外套後衣領，被告試圖掙脫，被告以右手拉
    開丁○○之手；(3)十七時一分二十五秒至二十九秒二人再度
    扭打，丁○○將被告外套扯落；(4)十七時一分三十一秒被告
    未著外套，仍試圖將丁○○手撥開；(5)十七時一分三十三秒
    被告似有抬手打丁○○手臂等情，有勘驗筆錄一份在卷足憑
    。由證人丁○○與被告之體型約略相當，而證人丁○○之身
    高更略高於被告等情觀之，被告為脫免逮捕而與證人丁○○
    肢體接觸之時間尚且長達約一分鐘，丁○○於此時間內均未
    能成功逮捕被告，且該逮捕期間內有如上被告或對丁○○揮
    拳、扭打及扯落丁○○手臂之行為，丁○○甚且一度逮捕被
    告後復經被告掙脫，最後經路人幫忙始制伏被告等情，此均
    顯見被告對丁○○所實施之強暴行為，已達使人難以抗拒之
    程度，應可認定。被告辯稱未對丁○○積極施暴云云，與事
    證不符而未足採信。另被告為脫免逮捕所採取對丁○○揮拳
    、扭打及扯落丁○○手臂之行為，均與當場虛張聲勢或短暫
    輕微肢體衝突之情形有間，尚難因被告之揮拳等行為，係因
    丁○○之積極逮捕行為所致，反而為有利被告之認定。
  (三)綜上所述，本件事證明確，被告上述犯行堪以認定，應予依
    法論科。
二、按刑法準強盜罪，係以竊盜或搶奪為前提，在脫免逮捕之情
    形，其竊盜或搶奪既遂者，即以強盜既遂論，如竊盜或搶奪
    為未遂，即以強盜未遂論（最高法院六十八年臺上字第二七
    七二號判例意旨參照）。被告既將竊得之高梁酒四瓶藏在身
    上而處於可管領支配之情形，顯已構成竊盜既遂。是核被告
    所為，係犯刑法第三百二十條第一項竊盜罪、第三百二十九
    條、第三百二十八條第一項之準強盜罪。被告前因竊盜案件
    ，經臺灣高等法院高雄分院於九十三年十月十八日以九十三
    年度上易字第四四八號判決判處有期徒刑一年確定，甫於九
    十四年六月二十六日因徒刑執行完畢出監，有臺灣高等法院
    被告前案紀錄表一份在卷可憑，其受有期徒刑執行完畢，五
    年以內故意再犯本件有期徒刑以上之罪，依刑法第四十七條
    第一項規定，論以累犯，並加重其刑。被告所犯上開二罪，
    犯意各別，行為互異，應予分論併罰。爰審酌被告有多次竊
    盜前科，素行不佳，犯罪後遭人逮捕猶極力脫逃，易造成犯
    罪之危害擴大，犯後否認犯行，態度不佳，及其犯罪所得利
    益非大，並參酌被告犯罪之動機、目的、犯罪之手段、智識
    程度、被害人丁○○因而所受之傷害等一切情狀，分別判處
    如主文所示之刑。又查被告於九十六年四月二十一日二十時
    竊取機車一部之犯罪之時間，係在九十六年四月二十四日以
    前，依中華民國九十六年罪犯減刑條例第二條第一項第三款
    、第七條之規定，應減其宣告刑二分之一，故減處為有期徒
    刑六月，並定其應執行之刑，以資懲儆。
三、扣案鑰匙一把，為被告所有供本案犯罪所用之物既經認定，
    應依刑法第三十八條第一項第二款之規定宣告沒收。
據上論斷，應依刑事訴訟法第二百九十九條第一項前段、刑法第
三百二十條第一項、第三百二十九條、第三百二十八條第一項、
第四十七條第一項、第五十一條第五款、刑法第三十八條第一項
第二款，刑法施行法第一條之一第一項、第二項前段，中華民國
九十六年罪犯減刑條例第二條第一項第三款、第七條，判決如主
文。
本案經檢察官戊○○到庭執行職務
中　　華　　民　　國　　96　　年　　12　　月　　26　　日
　　　　　　　　　刑事第六庭    審判長法　官  張瑛宗
                                      法  官  孫淑玉
                                      法  官  黃莉莉
以上正本證明與原本無異
如不服本判決應於收受本判後十日內向本院提出上訴書狀，並應
敘述具體理由。如未敘述上訴理由者，應於上訴期間屆滿後二十
日內向本院補提理由書狀（均須按他造當事人之人數附繕本）「
切勿逕送上級法院」。
  　　　　　　　　　　　　　　　書記官　許哲萍
中　　華　　民　　國　　96　　年　　12　　月　　27　　日
附錄本案論罪科刑法條全文：
中華民國刑法第三百二十條第一項：
意圖為自己或第三人不法之所有，而竊取他人之動產者，為竊盜
罪，處五年以下有期徒刑、拘役或五百元以下罰金。
中華民國刑法第三百二十九條
（準強盜罪）
竊盜或搶奪，因防護贓物、脫免逮捕或湮滅罪證，而當場施以強
暴脅迫者，以強盜論。
